【裁判字號】    90,上易,393
【裁判日期】    900320
【裁判案由】    竊盜
【裁判全文】
臺灣高等法院臺中分院刑事判決                      九十年度上易字第三九三號
      上  訴  人
      即  被  告  甲○○
右上訴人因竊盜案件，不服臺灣台中地方法院八十九年度易字第四○三五號中華民國
八十九年十二月二十二日第一審判決（起訴案號：臺灣台中地方法院檢察署八十九年
度偵字第一八一八七號），提起上訴，本院判決如左：
      主  文
原判決關於乙○○部份撤銷。
乙○○共同攜帶兇器竊盜，未遂，處有期徒刑伍月。如易科罰金以參佰元折算壹日。
扣案之大型一字起子、夾管器、鐵鋸及螺絲起子各壹把，均沒收。
其他上訴駁回。
      事  實
一、甲○○前自民國七十三年間起，即有多次竊盜前科，八十八年間，又因犯傷害罪
    ，經本院判處有期徒刑四月，甫於八十八年十月四日易科罰金執行完畢，竟不知
    悔改，夥同其子乙○○共同基於意圖為自己不法之所有之犯意，攜帶渠二人所有
    可作為凶器使用之大型一字起子、夾管器、鐵鋸及起子等工具各一把，於八十九
    年十月二十四日五時許，在台中市南屯區○○○○街與黎明路口，先持起子撬開
    崧暉有限公司所有，交由丙○○所使用之車牌號碼Ｘ６–３４３２號自用小客車
    右前車門鎖孔，再持鐵鋸鋸開方向盤，並以夾管器拆下方向盤上之枴杖鎖，再拆
    開方向盤下方之面板，接通該車電源而著手竊取該車（毀損部分未據告訴），因
    其二人行跡可疑，而為路人發現以電話報警處理，台中市警察局第四分局南屯派
    出所員警，乃駕駛自用小客車在現場理伏監視，見該部自小客車之電源已遭接通
    ，隨即上前盤查，甲○○、乙○○二人見警前來，即自車內向外竄逃，然仍遭警
    逮捕始致未遂，除自甲○○手中及右褲袋內扣得渠所有用供行竊使用之大型一字
    起子及螺絲起子各一把外，另於上開遭破壞之自小客車內扣得夾管器及鐵鋸各一
    把。
二、案經台中市警察局第四分局報請台灣台中地方法院檢察署檢察官偵查起訴。
      理  由
一、被告乙○○雖坦承進入前揭丙○○所有車輛中，惟矢口否認有竊盜犯意，辯稱：
  當天伊開車至文心國宅載回其父，於行經台中市○○路附近時，擬守候王月娥回
    家時討債，伊因便急下車方便時，發覺前面一部汽車甚似王月娥所有，乃順手打
    開車門，車門似無上鎖竟應手而開，伊即上車坐於車內，擬候王月娥到來；伊係
    誤認該車為王月娥所有，始上車等候擬於王月娥出現時討債，如王月娥不還，則
    依民法第一百五十一條規定之自助行為留住該車聲請法院處理，伊並無竊車犯意
    云云。被告甲○○則矢口否認有共同竊盜之犯行，辯稱：我原與乙○○同車欲至
    南屯尋人，我因酒醉而在車上睡著，醒來時不見乙○○，乃下車尋找，甫見乙○○於上開自小客車旁，即為警逮捕，我要解釋也解釋不清楚，我手有拿螺絲起子
    ，我當時以為是壞人不知道是警察，怕被打才逃跑，不是竊盜，我因友人「王月
    娥」欠債未還，我在現場等她，王月娥現人我也不知道在何處。乙○○在偷竊車
    子時，我不清楚他是在偷車，有看到他在車上，我叫他不要如此做，有將他拉住
    ，後來就為警查獲，被查獲時我有從乙○○手上拿走的螺絲起子云云。被告乙○○嗣後亦附和其詞供稱：僅伊一人單獨行竊，伊父甲○○並未與伊共同竊盜云云
    。
二、惟查：(一)被告乙○○雖一再辯稱係因誤認該車為王月娥所有，故欲等其回來向其
    要債，然被告乙○○於原審審理中坦承是用螺絲起子撬開車門後進入，且據警員
    之職務報告書中指出：車內方向盤即電門門鎖已遭破壞，電門電線線路已接通；
    復有現場照片圖為證（見偵查卷第二十三頁至二十四頁），被告乙○○所辯顯為
    卸責之詞，委無足採。(二)被告甲○○於警訊中供稱伊係因友人「王月娥」欠債未
    還，伊乃在現場等她。然其對所述「王月娥」其人之年籍、住址迄於本院審理時
    均無法明確交待清楚，且為催討欠債，即以起子撬開被害人車輛入其內為警查獲
    ，均顯違事理，自難為被告有利之認定；次查，被告甲○○與被告乙○○經原審
    施以隔離訊問，其二人對當日案發前之行蹤所為供述，復不相符（見原審卷第二
    十一頁），且被告甲○○、乙○○係因深夜於台中市○○路大墩十一街口附近，
    沿路尋找作案目標，而為路人發現可疑始以電話報警處理，台中市警察局第四分
    局南屯派出所員警接獲報案後，為免打草驚蛇，乃駕駛自用小客車在現場附近埋
    伏監視，經報案人通知上開自小客車車燈亮起，電源已遭接通後，始行上前盤查
    ，而被告甲○○、乙○○二人見警前來，即向外竄逃，然仍遭警逮捕，被告甲○○手中當時尚持有扣案之大型一字起子一把，其右褲袋內另有扣案之螺絲起子一
    把，而上開遭破壞之自小客車內復有夾管器及鐵鋸各一把遺留等情，亦為被告甲○○所不否認，查獲時持有上開起子等工具，且有台中市警察局第四分局南屯派
    出所警員丁○○所製作之職務報告書一份及照片九幀在卷可按，而上開Ｘ６–３
    ４３２號自用小客車之使用人丙○○於八十九年十月二十三日二十時三十分許，
    將該車停放於台中市○○○○街與黎明路口時，該車之鎖孔、枴杖鎖及內裝均屬
    完好，亦據被害人丙○○證實在卷，顯見被告於本院辯稱車內之夾管器、鐵鋸等
    物亦非被告所有，而該車車門根本未上鎖，且車內一片凌亂或係因被告到達該處
    之前，有人擬竊該車而未及開走，該等物品係因逃逸所留下之物或公司員工放於
    車內之物云云，核與事實不符，且本件係警方於埋伏監視後始將被告二人逮捕之
    情形，詳如前述，又被告所辯亦與常情不合，難認所辯屬實，顯係飾卸諉責之詞
    ，不足採信。本件事證已臻明確，其二人共同行竊犯行，洵堪認定。
二、按刑法第三百二十一條第一項第三款之攜帶兇器竊盜罪，係以行為人攜帶兇器竊
    盜為其加重條件，此所謂兇器，其種類並無限制，凡客觀上足對人之生命、身體
    、安全構成威脅，具有危險性之兇器均屬之，且祇須行竊時攜帶此種具有危險性
    之兇器為已足，並不以攜帶之初有行兇之意圖為必要（最高法院七十九年台上字
    第五二五三號判例參照）。查扣案之大型一字起子、夾管器、鐵鋸及螺絲起子各
    一把，有相當之長度，且質地堅硬銳利，有照片一幀可稽，被告持以撬開車門鎖
    孔，破壞汽車內裝設備，足見上開扣案工具，客觀上對人之生命、身體、安全，
    足以構成威脅，核屬具有危險性之兇器無誤。
三、被告甲○○、乙○○共同持可供為兇器使用之扣案工具著手於竊盜行為之實行而
    不遂，係犯刑法第三百二十一條第二項、第一項第三款之攜帶兇器竊盜未遂罪，
    應依刑法第二十六條前段規定減輕其刑；又其二人就上開犯行，彼此間有犯意之
    聯絡及行為之分擔，均為共同正犯。另查，被告甲○○前自民國七十三年間起，
    即有多次竊盜前科，八十八年間又因犯傷害罪，經本院判處有期徒刑四月，甫於
    八十八年十月四日易科罰金執行完畢，有台灣高等法院被告全國前案紀錄表一份
    在卷可稽，其於受有期徒刑之執行完畢後，五年以內再犯本件有期徒刑以上之加
    重竊盜罪，為累犯，應依刑法第四十七條規定加重其刑。
    (一)被告乙○○部份（撤銷改判部份）：
    原審認上訴人罪證明確，予以論罪科刑，固非無見，惟查原審對於被告應依修正
    後刑法規定併諭知易科罰金部份未及審酌，尚有未洽。被告上訴意旨否認犯罪，
    雖無可取，惟原判決既有可議，即無可維持，自應由本院加以撤銷改判，爰審酌
    被告乙○○犯罪動機、目的在圖一己私利，竟以破壞他人車輛為其犯罪之手段，
    犯後復未坦犯行等一切情狀，量處如主文第二項所示之刑。扣案之大型一字起子
    、夾管器、鐵鋸及螺絲起子各一把，均為被告二人所有，且供犯罪使用，均應依
    刑法第三十八條第一項第二款規定沒收。末按中華民國九十年一月四日修正，同
    年月十日經總統公布施行之刑法第四十一條第一項規定：「犯最重本刑為五年以
    下有期徒刑以下之刑之罪，而受六個月以下有期徒刑或拘役之宣告，因身體、教
    育、職業、家庭之關係或其他正當事由，執行顯有困難者，得以一元以上三元以
    下折算一日，易科罰金。」被告於行為後，其適用法律已有變更，比較該條文修
    正前後之規定，以新法有利於被告，依刑法第二條第一項前段規定，適用裁判時
    之法律即修正後之刑法第四十一條之規定，故並依刑法第二條第一項前段、修正
    後刑法第四十一條第一項諭知易科罰金之折算標準。
    (二)被告甲○○部份（上訴駁回部份）
    原審持同一見解，適用刑法第三百二十一條第二項、第一項第三款、第二十六條
    、第二十八條及第四十七條、第三十八條第一項第二款，並審酌被告多次竊盜前
    科，且犯罪之動機、目的在圖一己私利，竟以破壞他人車輛為其犯罪手段，犯後
    復未能坦承犯行，反欲將全部責任交由被告乙○○一人承擔，毫無悔意等一切情
    狀，量處被告甲○○有期徒刑捌月，並以前開扣案起子等犯罪工具，為被告二人
    所有併依法宣告沒收，經核認事用法並無不合，量刑亦稱妥適。被告上訴意旨仍
    執前詞，否認犯罪，指摘原判決不當，為無理由，應予駁回。
據上論結，應依刑事訴訟法第三百六十八條、第三百六十九條第一項前段、第三百六
十四條、第二百九十九條第一項前段，刑法第二十八條、第三百二十一條第一項第三
款、第二項、第二十六條前段、第三十八條第一項第二款、第二條第一項前段、修正
後第四十一條，罰金罰鍰提高標準條例第二條，判決如主文。
本案經檢察官戊○○到庭執行職務。
中      華      民      國      九十      年      三      月    二十    日
                                  臺灣高等法院臺中分院刑事第一庭
                                        審判長法  官  蕭  錦  鍾
                                              法  官  陳  登  源
                                              法  官  胡  忠  文
右正本證明與原本無異。
不得上訴。
                                              書記官  蘇  昭  文
中      華      民      國      九十      年      三      月    二十    日
附錄本案論罪法條全文：
刑法第三百二十一條第一項第三款、第二項：
犯竊盜罪而有左列情形之一者，處六月以上五年以下有期徒刑：
三、攜帶兇器而犯之者。
前項之未遂犯罰之。
                                                                        Ｄ


司法院資訊處製作；財團法人民間司法改革基金會備份。
